臺灣桃園地方法院刑事判決　　　　　　　　　　　　九十二年度訴字第一六八八號
　　公　訴　人　臺灣桃園地方法院檢察署檢察官
　　被　　　告　甲○○
右列被告因毒品危害防制條例案件，經檢察官提起公訴（九十二年度毒偵字第二三五
五號），被告於準備程序中就被訴事實為有罪之陳述，經本院合議庭裁定由受命法官
獨任進行簡式審判程序，本院判決如左：
    主    文
甲○○施用第一級毒品，累犯，處有期徒刑壹年。
    事    實
一、甲○○於民國八十九年間，因施用第二級毒品安非他命，經臺灣宜蘭地方法院於
    八十九年十一月十七日，以八十九年度易字第五一五號，判處有期徒刑六月確定
    後，於九十一年三月六日入監執行，甫於同年九月五日執行完畢，猶不知悔改；
    又其於八十七年間，因施用毒品案件，經臺灣宜蘭地方法院裁定送觀察、勒戒後
    ，認無繼續施用毒品傾向，由臺灣宜蘭地方法院檢察署檢察官於八十七年十一月
    十九日，以八十七年偵字第三０六三號為不起訴處分，於八十八年間，又因施用
    毒品案件，經臺灣宜蘭地方法院裁定送觀察、勒戒後，認有繼續施用傾向，經該
    院裁定送強制戒治後，並由臺灣宜蘭地方法院檢察署檢察官提起公訴，由臺灣宜
    蘭地方法院以八十八年度易字第二七四號，判處有期徒刑四月，於八十八年九月
    三十日確定，於八十九年間，又因施用毒品案件，經臺灣宜蘭地方法院裁定送強
    制戒治後，由臺灣宜蘭地方法院檢察署檢察官提起公訴，經臺灣宜蘭地方法院以
    八十九年度易字第五一五號，判處有期徒刑六月，於八十九年十二月二十五日確
    定，其並於九十年二月二十六日執行強制戒治，於九十年九月十二日因停止戒治
    付保護管束出監，於九十一年二月二十五日保護管束期滿而已執行強制戒治完畢
    後，仍於該強制戒治執行完畢後五年內，即九十二年四月三十日，在其位於桃園
    縣龍潭鄉○○路十九巷八號租屋處，以將零點零一公克之第一級毒品海洛因倒入
    注射針筒並加水至三ＣＣ後注射皮下之施用方式，施用海洛因一次；翌日經警通
    知其採尿，經送驗後嗎啡分析呈陽性反應，始悉上情。
二、案經宜蘭縣政府警察局宜蘭分局報告臺灣宜蘭地方法院檢察署，經該署呈臺灣高
    等法院檢察署後，令轉臺灣桃園地方法院檢察署檢察官偵查起訴。
    理    由
一、右揭施用第一級毒品海洛因犯行，業據被告甲○○於本院審理中坦承不諱，而經
    員警通知被告接受尿液採驗，送慈濟大學濫用藥物檢驗中心檢驗後，嗎啡分析呈
    陽性反應（海洛因於人體內會代謝成為嗎啡，故涉嫌吸食海洛因者係檢驗其尿液
    中之嗎啡反應），有該檢驗中心九十二年五月十三日慈藥字第九二０五一三０六
    號函所檢附之列管人口尿液檢體採集送驗紀錄表、檢驗總表等附卷可稽，足徵被
    告自白施用海洛因犯行確與事實相符。又被告於八十七年間，因施用毒品案件，
    經臺灣宜蘭地方法院裁定送觀察、勒戒後，認無繼續施用毒品傾向，由臺灣宜蘭
    地方法院檢察署檢察官於八十七年十一月十九日，以八十七年偵字第三０六三號
    為不起訴處分，於八十八年間，又因施用毒品案件，經臺灣宜蘭地方法院裁定送
    觀察、勒戒後，認有繼續施用傾向，經該院裁定送強制戒治，並經臺灣宜蘭地方
    法院檢察署檢察官提起公訴，由臺灣宜蘭地方法院以八十八年度易字第二七四號
    ，判處有期徒刑四月，於八十八年九月三十日確定，於八十九年間，又因施用毒
    品案件，經臺灣宜蘭地方法院裁定送強制戒治後，由臺灣宜蘭地方法院檢察署檢
    察官提起公訴，經臺灣宜蘭地方法院以八十九年度易字第五一五號，判處有期徒
    刑六月，於八十九年十二月二十五日確定，其並於九十年二月二十六日執行強制
    戒治，於九十年九月十二日因停止戒治付保護管束出監，於九十一年二月二十五
    日保護管束期滿等情，有臺灣桃園地方法院檢察署刑案資料查註紀錄表及臺灣高
    等法院被告全國前案紀錄表等在卷可按。而被告行為後毒品危害防制條例於九十
    二年七月九日修正公布，並自九十三年一月九日施行。修正後之毒品危害防制條
    例簡化施用毒品者之刑事處遇程序，將原先區分為第一次犯、五年後再犯、五年
    內再犯、或三犯以上，而異其刑事處遇程序，修正為僅區分為初犯、五年後再犯
    及五年內再犯，且強制戒治期間修正為六個月以上，至無繼續強制戒治之必要為
    止，最長不得逾一年，並配合刪除停止強制戒治付保護管束及延長強制戒治等規
    定。而有關前開刑事處遇程序，本屬保安處分之性質，依刑法第二條第二項規定
    ，本應適用裁判時之法律，然前開刑事處遇程序之變更，攸關行為人是否經檢察
    官依法追訴及法院論罪科刑，於毒品危害防制條例修正公布施行之際，容有適用
    上之爭議，故毒品危害防制條例第三十五條第一項明定於該條例修正施行前繫屬
    之施用毒品案件，於修正施行後，適用修正後之規定，並於同條第二項規定第一
    項情形，依修正前之規定有利於行為人者，適用最有利於行為人之法律，以資區
    別，並杜爭議。就本件被告上開所為，依修正前之毒品危害防制條例規定，係屬
    該條例第二十條第三項三犯以上該條例第十條之罪，依修正後之毒品危害防制條
    例規定，則屬該條例第二十三條第二項強制戒治執行完畢釋放後五年內再犯該條
    例第十條之罪，是本件無論依修正前後之毒品危害防制條例規定，均應由檢察官
    依法追訴及法院依法審判，並無毒品危害防制條例第三十五條第二項有關修正前
    之規定有利於行為人之情形存在，自應依同條第一項第三款之規定處理之。是被
    告於強制戒治執行完畢釋放後，五年內再犯施用第一級毒品海洛因之犯行，堪以
    認定。從而事證明確，應依法論科。
二、按海洛因為修正前後之毒品危害防制條例第二條第二項第一款明定之第一級毒品
    ，另被告為本件施用第一級毒品犯行後，毒品危害防制條例雖於九十二年七月九
    日修正公布，並自九十三年一月九日施行，然因修正前與修正後之毒品危害防制
    條例第十條第一項施用第一級毒品罪刑度完全相同，修正後之規定對被告利益並
    無影響，故應依刑法第二條第一項前段規定適用裁判時新修正之毒品危害防制條
    例第十條第一項，而成立施用第一級毒品罪名。其施用毒品前持有毒品之低度行
    為，為施用之高度行為所吸收，不另論罪。查被告於八十九年間，因施用第二級
    毒品安非他命，經臺灣宜蘭地方法院於八十九年十一月十七日，以八十九年度易
    字第五一五號，判處有期徒刑六月確定後，於九十一年三月六日入監執行，甫於
    同年九月五日執行完畢，有臺灣桃園地方法院檢察署刑案資料查註紀錄表、法務
    部在監在押資料表及臺灣高等法院被告全國前案紀錄表等在卷足憑，其於受有期
    徒刑執行完畢後五年內再犯本件有期徒刑以上之罪，為累犯，應依刑法第四十七
    條規定，加重其刑。爰審酌被告前即因施用毒品，經過如前述之觀察勒戒、強制
    戒治程序，猶再犯本件施用第一級毒品罪，戕害自身身心健康甚鉅，惟因尚未對
    社會造成重大危害，且犯罪後坦承犯行，態度尚稱良好等一切情狀，量處如主文
    所示之刑，以資懲儆。
據上論斷，應依刑事訴訟法第二百七十三條之一第一項、第二百九十九條第一項前段
，修正後毒品危害防制條例第十條第一項，刑法第十一條前段、第二條第一項前段、
第四十七條，判決如主文。
本案經檢察官胡原龍到庭執行職務。
中      華      民      國    九十三    年      二      月    二十七    日
                                臺灣桃園地方法院刑事第五庭
                                    法    官    許  泰  誠
右正本證明與原本無異。
如不服本判決，應於判決送達後十日內，向本院提出上訴狀。
                                    書 記 官    王  嘉  麒
中      華      民      國    九十三    年      二      月    二十七    日
附錄論罪科刑所依據之法條：
毒品危害防制條例第十條
施用第一級毒品者，處六月以上五年以下有期徒刑。
施用第二級毒品者，處三年以下有期徒刑。
